臺灣嘉義地方法院刑事判決　　　　　　　　　　　　九十三年度交簡上字第二三號
　　上　訴　人
　　即　被　告　甲○○
右列上訴人因過失傷害案件，不服本院簡易庭中華民國九十三年一月十四日九十二年
度交簡字第一○七九號第一審判決（聲請簡易判決處刑書案號：臺灣嘉義地方法院檢
察署九十二年度偵字第六五七五號），提起上訴，本院管轄之第二審合議庭判決如左
：
    主  文
上訴駁回。
    事  實
一、甲○○於民國九十二年七月十九日下午三時五分許，駕駛車牌號碼ＵＹ－五九八
    八號之自用小客車，沿嘉義縣鹿草鄉縣道一六三線公路由北往南方向行駛，途經
    該公路與縣道一七○線公路之閃光黃燈號誌之交岔路口處時，理應注意汽車行駛
    時，駕駛人應注意車前狀況，並隨時採取必要之安全措施；且行經閃光黃燈號誌
    路口，車輛應減速接近，注意安全，小心通過，以避免危險之發生，而依當時日
    間天候晴，路面乾燥、無缺陷、無障礙物、視距良好，並無不能注意之情事，竟
    疏未注意車前狀況及減速接近該路口，即貿然通過上開閃光黃燈之交岔路口，適
    有蘇柏森駕駛車牌號碼三Ｗ－○九九七號之自用小客車，沿嘉義縣鹿草鄉縣道一
    七○線公路由西往東方向行駛至上開交岔路口處時，亦疏未注意汽車行駛時，駕
    駛人應注意車前狀況，並隨時採取必要之安全措施；且行經閃光紅燈表示「停車
    再開」，車輛應減速接近，先停止於交岔路口前，讓幹道車優先通行後認為安全
    時，方得續行之規定，而貿然通過上開閃光紅燈之交岔路口，兩車因閃避不及致
    甲○○所駕駛上開自用小客車之車頭與蘇柏森所駕駛上開自用小客車之左前側發
    生碰撞，致蘇柏森因而受有頭部外傷併左膝挫傷之傷害；甲○○受有胸部鈍傷、
    右眼瞼擦傷及左膝瘀傷之傷害，乙○○○則受有臉部及頭皮擦傷、兩側膝挫傷之
    傷害（蘇柏森涉犯過失傷害罪，業經原審判決有期徒刑四月，如易科罰金，以三
    百元折算一日確定）。甲○○於肇事後，在偵查犯罪職權之機關或公務員尚未查
    知犯人前，即向至醫院處理事故之警員馬少雄自首陳稱其為肇事者及肇事經過，
    並願接受裁判。
二、案經蘇柏森、甲○○及乙○○○訴由嘉義縣警察局水上分局報請臺灣嘉義地方法
    院檢察署檢察官偵查後聲請以簡易判決處刑。
    理  由
一、訊據上訴人即被告（下簡稱被告）甲○○固坦承於右揭時、地駕駛前開自用小客
    車通過上開閃光黃燈號誌之交岔路口處時，與告訴人即同案被告（下簡稱告訴人
    ）蘇柏森所駕駛之前開自用小客車發生車禍，致告訴人受有頭部外傷併左膝挫傷
    之傷害等事實，惟矢口否認有何過失，辯稱：伊當時已有減速至四十公里，係告
    訴人行經上開閃光紅燈號誌之交岔路口，未「停車再開」，讓伊幹道車優先通行
    ，始發生本件車禍云云。經查：
（一）告揭事實，業據告訴人於警訊、偵查中及本院審理時指述綦詳，並有道路交通
      事故現場圖、道路交通事故調查報告表各一份、事故及車損現場照片十八張、
      診斷證明書一紙等在卷可稽（見警卷第一五至一八、二三至三一頁）。第查，
      被告於上開時間通行之嘉義縣鹿草鄉縣道一六三線公路係屬閃光黃燈號誌之幹
      線道，而告訴人通行之嘉義縣鹿草鄉縣道一七○線公路則係閃光紅燈號誌之支
      線道乙情，除據被告及告訴人供述明確外，並有上開道路交通事故現場圖一紙
      及現場照片在卷足徵，則被告與告訴人於事發時所行駛之路線分別係閃光黃燈
      號誌之幹線道及係閃光紅燈之支線道乙節，應堪認定；第查，被告於偵查中已
      自承伊當時並未煞車即與告訴人駕駛之自用小客車碰撞等語（見偵查卷第八頁
      ），則被告於本件車禍發生前確未煞車乙情，應可認定；再徵諸卷附之現場圖
      、調查報告表及現場照片觀之，顯示兩車發生事故之地點即該交岔路口並無任
      何明顯嚴重影響被告視線之障礙物存在，被告行經肇事地點之閃光黃燈號誌之
      交岔路口，自有減速接近之義務，並應注意車前狀況，察看前後、左右有無來
      往車輛始行通過，且被告既自承當時南向有陽光照射，影響其視線等語（見警
      卷第六頁背面），其更應減速接近，以防意外發生；加以被告自承其當時時速
      約四十公里（見偵查卷第八頁），是若被告當時行經該交岔路口時有減速慢行
      並注意車前狀況，則以其行駛之車速及該處之視野，理應有足夠的安全反應距
      離察見告訴人所駕駛之自用小客車，以及有足夠的時間採取必要之安全避撞措
      施，以防止本件車禍之發生，其竟捨此不為，加以現場圖所示被告所駕駛之前
      開自用小客車當時並未留下任何煞車痕跡，均足證被告當時於肇事前，顯未減
      速慢行，否則應有足夠時間立即煞車而留下煞車痕，是其顯有行經上開閃光黃
      燈號誌之交岔路口未減速慢行之過失至明，益證其所辯，尚難憑信。
（二）按汽車行駛時，駕駛人應注意車前狀況，並隨時採取必要之安全措施；閃光黃
      燈表示警告，車輛遇此號誌時，應減速慢行，注意安全，小心通過，道路交通
      安全規則第九十四條第三項及道路交通標誌標線設置規則第二百十一條第一項
      第一款分別定有明文。被告身為駕駛人，自應注意並遵守上述道路交通安全規
      定，且依卷附之道路交通事故調查報告表所載，本件肇事當時係日間天候晴，
      路面狀態乾燥、無缺陷、無障礙物，視距良好等情，則被告並無不能注意之情
      事，詎仍疏未注意減速慢行及注意車前狀況，因而肇事，致告訴人受有頭部外
      傷併左膝挫傷之傷害，足見被告於本件車禍確有違反上述交通安全規則至明；
      次按刑法過失傷害罪，祇以加害人之有過失為致傷害之一原因為已足，不因被
      害人亦有過失而影響於犯罪之成立，但得審酌各方過失程度，為量刑輕重之標
      準（院字第六三一解釋參照），故本件告訴人雖亦疏未注意注意汽車行駛時，
      駕駛人應注意車前狀況，並隨時採取必要之安全措施；且行經閃光紅燈表示「
      停車再開」，車輛應減速接近，先停止於交岔路口前，讓幹道車優先通行後認
      為安全時，方得續行之規定，而有違反道路交通安全規則之情，亦與有過失，
      與被告同為肇事原因，然依上揭解釋意旨，本件車禍既係被告之前開過失行為
      所併合肇致，被告自不得解免其罪責，是被告有上開過失行為，至為明確。又
      本案經送請臺灣省嘉雲區車輛行車事故鑑定委員會及臺灣省車輛行車事故覆議
      鑑定委員會鑑定，亦認：「蘇柏森駕駛自小客車，行經閃光紅燈號誌交岔路口
      ，由支線道左轉未暫停讓幹線道直行車先行，為肇事主因；甲○○駕駛自小客
      車，行經閃光黃燈號誌交岔路口，未減速接近，小心通過，為肇事次因」，均
      同此見解，有該委員會九十二年十一月二十八日嘉鑑字第九二一三四七號及九
      十三年六月二十一日府覆議字第九三一○四一三號鑑定意見書各乙份（分別見
      偵查卷第一三至一五、本院卷第三○頁）在卷足憑。又告訴人係因本件車禍而
      受傷，已如前述，其與被告之過失行為間有相當因果關係。從而，本件事證明
      確，被告犯行洵堪認定。
（三）末查，鑑定單位應僅就個案已確定之事實進行肇事因素鑑定，就車禍發生經過
      之事實認定，係屬法院權責，鑑定單位之鑑定僅供法院參考，是鑑定事項，純
      屬車禍發生經過之事實認定問題，非由鑑定機關以鑑定之方式代法院為事實認
      定。是本件車禍情形，經送請臺灣省嘉雲區車輛行車事故鑑定委員會及臺灣省
      車輛行車事故覆議鑑定委員會，雖分別僅認：「蘇柏森駕駛自小客車，行經閃
      光紅燈號誌交岔路口，由支線道左轉未暫停讓幹線道直行車先行，為肇事主因
      ；甲○○駕駛自小客車，行經閃光黃燈號誌交岔路口，未減速接近，小心通過
      ，為肇事次因」，然查上開鑑定意旨未能參酌被告及告訴人均未注意車前狀況
      ，而有違反道路交通安全規則第九十四條第三項之規定，是上開臺灣省嘉雲區
      車輛行車事故鑑定委員會及臺灣省車輛行車事故覆議鑑定委員會鑑定意見書之
      認定，與本院調查所得之證據顯有不合，自得由本院補充之，附此敘明。
二、核被告甲○○所為，係犯刑法第二百八十四條第一項前段之過失傷害罪。被告肇
    事後，在偵查犯罪職權之機關或公務員尚未查知犯人前，即向至醫院處理事故之
    警員馬少雄自首陳稱其為肇事者及肇事經過，並願接受裁判等情，除據被告、告
    訴人供述明確外，並據證人即嘉義縣警察局水上分局下潭派出所警員馬少雄到院
    證述屬實（見本院卷第四五頁九十三年七月二十一日審判筆錄），且有證人馬少
    雄所制作之事故現場處理報告表附卷可參（見偵查卷第一○頁），核與自首要件
    相符，應依刑法第六十二條前段規定減輕其刑。原審以被告罪證明確，依刑事訴
    訟法第四百四十九條第一項前段、第四百五十四條第二項，刑法第二百八十四條
    第一項前段、第六十二條前段、第四十一條第一項前段，罰金罰鍰提高標準條例
    第一條前段、第二條，以簡易判決判處拘役五十日，如易科罰金以三百元折算一
    日，經核其認事用法及量刑均屬妥適，被告提起上訴任意指摘原審判決不當云云
    ，尚非有據，應予駁回。
據上論斷，應依刑事訴訟法第四百五十五條之一第一項、第三項、第三百六十八條，
判決如主文。
本案經檢察官黃正雄到庭執行職務。
中      華      民      國    九十三    年      八      月      三      日
                                    臺灣嘉義地方法院交通法庭
                                      審判長  法  官  黃國益
                                              法  官  黃義成
                                              法  官  黃國益
右正本證明與原本無異。
本件不得上訴。
中      華      民      國    九十三    年      八      月      三      日
                                              書記官  呂權芳
附錄本件論罪法條全文：
刑法第二百八十四條：
因過失傷害人者，處六月以下有期徒刑、拘役或五百元以下罰金。致重傷者，處一年
以下有期徒刑、拘役或五百元下罰金。
從事業務之人，因業務上之過失傷害人者，處一年以下有期徒刑、拘役或一千元以下
罰金。致重傷者，處三年以下有期徒刑、拘役或二千元以下罰金。
